【裁判字號】    92,交上易,23
【裁判日期】    920318
【裁判案由】    傷害等
【裁判全文】
臺灣高等法院刑事判決                            九十二年度交上易字第二三號
    上  訴  人  乙○○
    即  被  告
右上訴人即被告因傷害等案件，不服臺灣桃園地方法院九十一年度交易字第五八三號
，中華民國九十一年十一月十三日第一審判決（起訴案號：臺灣桃園地方法院檢察署
九十一年度偵字第九四００號）提起上訴，本院判決如左：
    主  文
原判決撤銷。
乙○○傷害人之身體，累犯，處有期徒刑拾月。
    事  實
一、乙○○犯有多項前科，曾於民國八十六年間因恐嚇罪，經臺灣板橋地方法院於八
    十六年十二月四日判處拘役五十日確定，又於八十六年間因妨害公務罪，經原審
    於八十六年八月廿八日判處拘役四十日確定，再於八十六年間因違反動產擔保交
    易法，經臺灣板橋地方法院於八十七年二月十八日判處拘役四十日確定，又於八
    十七年間因竊盜罪，經臺灣板橋地方法院於八十八年七月二十八日判處有期徒刑
    三月確定，再於八十八年間因毀損罪，經本院中壢簡易庭判處罰金二千元確定，
    其之前開罪刑均經執行完畢，其又於九十年間因犯竊盜罪，經原審於九十年六月
    五日判處有期徒刑七月確定，甫於九十年十二月四日執行完畢，猶不知悔改，其
    明知計程車、自用小客車未依規定登計並加入相關公會，不得在桃園中正國際機
    場違規招攬入境旅客，仍於九十一年五月十三日下午駕駛車號為ＬＱ－二七０二
    號之自用小客車駛至該機場之一期航站大廈地下停車場先行停車，並於該日下午
    三時廿分許，在該航站大廈入境大廳十號柱計程車排班處非法招攬甫搭機自香港
    返臺之旅客王俊欽，經王俊欽同意搭乘乙○○之自用小客車，乙○○乃指示王俊
    欽自行走至出境大廳等候，在入境大廳值勤之便衣警員張慶福、陳俊良見狀，乃
    以無線電通知在出境大廳值勤之制服警員甲○○，通知甲○○在出境大廳外面之
    航東路等待，張慶福、陳俊良見乙○○已由入境大廳下至地下停車場，乃尾隨王
    俊欽至出境大廳外面之航北路、航東路口等待，約二、三分鐘，乙○○駕前開自
    用小客車自航北路左轉航東路，駛入航東路約二個自用小客車車身距離後乃停在
    馬路中間，打開後行李廂，並下車欲幫王俊欽上行李，此時，張慶福、陳俊良乃
    分別走到乙○○所駕前開自用小客車之左後門、右後門處，甲○○亦已走到該自
    用小客車之正前方，該三位警員均已至定點就位且共同擋住該自用小客車，乙○
    ○上完行李後，欲上駕駛座時，張慶福乃向乙○○表明警察身份，表示取締之意
    ，阻擋乙○○進入駕駛座，乙○○基於妨害公務之犯意以強暴方法，將張慶福推
    開，張慶福再加阻擋，乙○○乃故將車門用力開啟，將張慶福撞開（然未成傷）
    ，乙○○進入駕駛座後，張慶福以手敲擊乙○○之車窗玻璃，然乙○○因不滿警
    方取締，亟欲逃離現場，以逃避交通違規舉發，乃續承前同一妨害公務之犯意及
    基於傷害之意思，不顧已就定位在其車正前方之甲○○之安危，逕自踩油門往前
    衝，甲○○閃避不及，被乙○○駕駛之前開自用小客車撞至引擎蓋上，乙○○仍
    向前行駛一小段距離，甲○○始由引擎蓋左側跌落地面，造成甲○○右足踝擦傷
    （一Ⅹ一公分）及挫傷瘀腫（五Ⅹ四公分）、左膝及左小腿多處擦傷（一Ⅹ一公
    分共四處）及挫傷、左手腕扭傷、頭部外傷等多處傷害。
二、案經內政部警政署航空警察局報告及甲○○告訴臺灣桃園地方法院檢察署檢察官
    偵查起訴。
        理  由
一、訊據被告乙○○固不否認右開違規攬客並撞傷甲○○警員之事實，然矢口否認有
    前開之犯行，辯稱：甲○○衝出來，我才會撞到他云云，然查證人即被害人甲○
    ○警員證稱「當時我在出境大廳執勤，我是制服警員，我從無線電內聽到便衣的
    張慶福、陳俊良（警員）說有發現一位黃牛準備載客，說要坐黃牛車的旅客車子
    正在航北路等車，我就回答他們說會配合他們一起去取締。二位便衣員警在航北
    路，我在航東路，後來我們看到被告開車從航北路左轉到航東路，車子轉入航東
    路之後就停下來了，這部車並沒有緊靠出境大廳，是距離出境大廳還有二部車的
    距離在馬路上停下來，被告開車門下車打開後行李箱幫王俊欽上行李，然後便衣
    警員從車後跑上前攔住被告，當時被告還在後車廂那邊，他們在取締的時候我就
    已經跑到被告車頭的正前方向，被告因為看到我們要取締他，就把在車後的便衣
    員警推開，推開警員之後被告就進入駕駛座要開車離去，我怕被撞，就往被告車
    子的右前方閃，但是還是被他撞到」等語；證人即同時參與取締之便衣警員張慶
    福則亦證稱「當天下午三點左右我和陳俊良（我們是穿著便衣）在入境大廳看到
    被告，因為被告就是我們單位列管的黃牛，我們看到他招攬到一位男性的旅客，
    我們看到被告用手勢指示旅客從入境大廳走到出境大廳等車，我們就先用無線電
    聯絡當時人在出境大廳的制服警員甲○○，我們看到被告從入境大廳那邊下樓到
    地下停車場去，我們就尾隨著旅客，旅客走到航北路、航東路那邊停下來，我們
    就在航北路上面有停其他車輛的地方守候，後來接到甲○○無線電通知說他已經
    在十號門等待，約二、三分鐘後，我們就看到被告開車從航北路左轉航東路，左
    轉航東路後一、二個車身處停下來，我們看到他下車，當時後行李箱已經打開，
    被告要幫旅客上行李到後車廂，我和陳俊良分別走到被告車子的左後門、右後門
    處，那時甲○○也已經走到車頭了，我們三個是同時走到定點。我看到被告上完
    行李之後，我阻擋被告進入駕駛座，而且我有表明身分說我是警察，他本人也認
    得我，被告就把我推開，他把我推開來之後要再進去時，我又阻擋他，結果他把
    車門一打開很用力把我撞開來，我退了四、五步，被告上車之後我感覺到被告的
    車子要動了，當時我下意識覺得站在前方的甲○○會被撞到，我當時向甲○○說
    被告可能會衝、要他小心。結果被告的車子就真的衝了，甲○○還來不及閃開，
    被告就已經往前衝，甲○○被撞到引擎蓋上，被告又續往前開了一小段距離，甲
    ○○就從引擎蓋左側掉下來」、「被告上車之後我感覺他的車子要開了，我就敲
    被告車子的玻璃，但是被告仍然沒有理會繼續往前開」、「（問：被告說王俊欽
    不但沒有去分隊作筆錄，而且他根本不可能聽到被告在分隊大喊『你們員警都不
    怕性命丟了，膽敢攔查我，我還有什麼好顧慮你們員警的性命安危』，你在分隊
    有沒有聽到被告說這樣的話？）有。因為被告衝撞甲○○之後就逃離現場，同事
    就先請王俊欽去分隊作筆錄，我和其他同事就去中正機場週邊的道路去找被告，
    後來我們在機場外面林村外長虹停車場的前面找到被告的人車。被告在警車時
    就有說那些話，在分隊時仍然繼續說那些話」等，證人王俊欽亦於警訊時證稱「
    我搭ＣＸ－五六四（班機）從香港回國，入境後走到入境排班車處要搭車時，一
    名拉客黃牛乙○○跟我招攬，問我要到那裏，我說要到新竹巿，他說車資新台幣
    一千五百元正，隨後並從入境帶我到出境搭他的車（車號ＬＱ－二七０二），當
    拉客黃牛乙○○幫我把行李放上行李廂後，有一名制服員警（即被害人甲○○）
    、二名便衣員警（即張慶福、陳俊良）表明身份並要求駕駛下車接受查察時，該
    駕駛看到員警已經在車輛前方之後，為了怕警方攔查，隨後忽然加足馬力往該名
    制服員警的人身衝撞，致使該員警被車身衝撞到車身的引擎蓋上，並又從引擎蓋
    上跌落」、「我看到該名駕駛在貴分隊內大聲說：你們員警都不怕性命丟了，膽
    敢攔查我，我還有什麼好顧忌你們員警的性命安危」等，足見被告在上好旅客王
    俊欽之行李後，即為便衣警員張慶福表明身份取締，被告並二度將張慶福警員推
    開，妨害其公務之執行，被告上駕駛座後，張慶福警員仍有以手敲擊被告之車窗
    玻璃，被告仍不顧取締，逕自踩油門逃離，其暴行妨害公務之直接故意犯行至明
    ，又被告上車前，張慶福、陳俊良、甲○○三位警員即已分別走至被告所駕前開
    自用小客車之左後門、右後門、正前方處就取締定位，妨止被告逃離，被告亦承
    認知該三人為警員，竟仍以暴行妨害張慶福公務之執行，且因欲逃避警員開單告
    發，接續逕自踩油門逃離，並撞擊在正前方執行公務之甲○○成傷，可見被告踩
    油門之時，乃出諸妨害公務、傷害之故意，又其因亟欲逃離現場，乃不顧已在正
    前方就取締定位之甲○○之安危，將之撞擊至車輛引擎蓋上，並揚長而去，可見
    其傷害甲○○之故意甚明，復有甲○○警員製作之書面報告、診斷證明書各一紙
    在卷足稽，被告前揭之所辯，無非卸責之詞，不足採信，本件事證明確，被告犯
    行足堪認定。
二、核被告所為，係犯刑法第一百三十五條第一項之強暴妨害公務罪、第二百七十七
    條第一項之傷害罪；公訴人認被告傷害甲○○警員部分，僅犯業務過失傷害罪等
    ，惟查被告自承明知甲○○、陳俊良、張慶福等三人為警員，被告發之紅單就有
    十萬元等，被告於上開警員取締其違規載客時，竟以其車撞擊在正前方執行公務
    之甲○○成傷，且依證人張慶福、王俊欽證稱被告曾說你們員警都不怕性命丟了
    ，膽敢攔查我，我還有什麼好顧忌你們員警的性命安危等，足見被告有妨害公務
    、傷害之故意，公訴人認被告此部分係犯業務過失傷害罪，尚有未洽，應予變更
    起訴法條，被告先後以強暴手段妨害張慶福、甲○○二警員公務之執行，均係出
    諸單一犯罪決意，在時間、空間密接之機會下所為者，自為接續犯。被告於上開
    警員取締其違規載客時，竟以其車撞擊在正前方執行公務之甲○○成傷，為一行
    為觸犯上開二罪名之想像上競合犯，依刑法第五十五條之規定，應從一重之刑法
    第二百七十七條第一項之傷害罪處斷，又被告前揭妨害公務之部分，與前開經起
    訴論罪科刑之部分有想像上競合犯之裁判上一罪之關係，本院自得併予審理，雖
    公訴人就該部分為不另為不起訴之處分，惟依最高法院七十年度台上六四一四號
    判決之要旨，自不受該不另為不起訴處分之拘束，被告犯有多項前科，曾於八十
    六年間因恐嚇罪，經臺灣板橋地方法院於八十六年十二月四日判處拘役五十日確
    定，又於八十六年間因妨害公務罪，經原審於八十六年八月廿八日判處拘役四十
    日確定，再於八十六年間因違反動產擔保交易法，經臺灣板橋地方法院於八十七
    年二月十八日判處拘役四十日確定，又於八十七年間因竊盜罪，經臺灣板橋地方
    法院於八十八年七月二十八日判處有期徒刑三月確定，再於八十八年間因毀損罪
    ，經原審中壢簡易庭判處罰金二千元確定，其之前開罪刑均經執行完畢，其又於
    九十年間因犯竊盜罪，經原審於九十年六月五日判處有期徒刑七月確定，甫於九
    十年十二月四日執行完畢，此有被告全國前案紀錄表一紙在卷可憑，被告於執行
    完畢五年內再犯本件有期徒刑以上之罪，為累犯，應依刑法第四十七條之規定，
    加重其刑。
三、原審經審理之結果，認被告罪證明確，予以論罪科刑，固非無見，惟查被告係接
    續為妨害公務之一行為，被告於上開警員取締其違規載客時，竟以其車撞擊在正
    前方執行公務之甲○○成傷，為一行為觸犯上開二罪名之想像上競合犯，原判決
    認被告係有方法結果之二行為之牽連犯，尚有未洽，被告空言上訴否認犯行，為
    無理由，惟原判決既有前揭之未洽，仍應由本院將原判決撤銷改判，爰審酌被告
    犯罪之動機、目的、手段，已多次被警員取締違規，不知悔悟，竟以自用小客車
    撞擊執勤警員，對執勤警員之危害性甚大，亦係對公權力執行之赤裸裸挑戰，犯
    後亦無任何悔意，被告於八十六年七月廿七日亦曾在中正機場違規攬客，並對取
    締警員加以辱罵，經原審以八十六年度易字第三七三八號判處罪刑在案，有被告
    全國前案紀錄表及該號判決書可稽，猶不知心生警惕等一切情狀，量處如主文所
    示之刑。
據上論斷，應依刑事訴訟法第三百六十九條第一項前段、第三百六十四條、第二百九
十九條第一項前段、第三百條，刑法第一百三十五條第一項、第二百七十七條第一項
、第五十五條、第四十七條，罰金罰鍰提高標準條例第一條前段判決如主文。
本案經檢察官洪泰文到庭執行職務。
中      華      民      國    九十二    年     三       月     十八     日
                          臺灣高等法院交通法庭
                              審判長法  官  陳  正  雄
                                    法  官  許  錦  印
                                    法  官  許  宗  和
右正本證明與原本無異。
不得上訴。
                                    書記官  廖  艷  莉
中      華      民      國    九十二    年     三       月     二十一   日
附錄：本案論罪科刑法條全文
刑法第一百三十五條
對於公務員依法執行職務時，施強暴脅迫者，處三年以下有期徒刑、拘役或三百元以
下罰金。
意圖使公務員執行一定之職務或妨害其依法執行一定之職務或使公務員辭職，而施強
暴脅迫者，亦同。
犯前二項之罪，因而致公務員於死者，處無期徒刑或七年以上有期徒刑。致重傷者，
處三年以上七年以下有期徒刑。
刑法第二百七十七條
傷害人之身體或健康者，處三年以下有期徒刑、拘役或一千元以下罰金。
犯前項之罪，因而致人於死者，處無期徒刑或七年以上有期徒刑，致重傷者，處三年
以上、十年以下有期徒刑。


司法院資訊處製作；財團法人民間司法改革基金會備份。
